臺灣桃園地方法院刑事判決　　　　　　　94年度訴字第1015號
公　訴　人　臺灣桃園地方法院檢察署檢察官
被　　　告　甲○○
　　　　　　　　　　（另案於台灣桃園監獄執行中）
選任辯護人　羅美玲律師
上列被告因強盜案件，經檢察官提起公訴（94年度偵字第6176號）
，本院判決如下：
    主  文
甲○○共同意圖為自己不法之所有，攜帶兇器，以脅迫至使不能
抗拒，而取他人之物，處有期徒刑柒年。
    事  實
一、甲○○綽號「奧迪」，因與友人丙○○（所犯強盜犯行，業
    經本院以93年度訴字第2074號判處有期徒刑8 年6 月確定）
    均染有施用毒品之惡習，為籌措購買毒品之資，竟與丙○○
    共同基於意圖為自己不法所有之犯意聯絡，於民國94年1 月
    13日下午5 時45分許（起訴書誤載為94年2 月3 日17時40分
    許，應予更正），由甲○○頭戴全罩式安全帽騎乘未懸掛車
    牌之銀色重型機車搭載丙○○，至桃園縣楊梅鎮○○路163
    號「OK便利商店」，甲○○將機車停在店門口前把風並準備
    接應，丙○○則頭戴全罩式黑色安全帽及口罩，手持其所有
    客觀上足對人之身體、生命構成威脅可供兇器使用之菜刀1
    把，進入該便利商店，並將手持菜刀指向該商店店員乙○○
    喝令稱「把收銀機的錢全交出來，伊剛搶的上一家店員不配
    合，已經被伊砍了」等語，乙○○因見丙○○手持菜刀，心
    生恐懼而不能抗拒，即將櫃檯內之現金新台幣（下同）8,18
    7 元交予丙○○，丙○○得手後，隨即走出店外，由甲○○
    騎乘上開機車搭載丙○○逃逸，所得財物並由2 人朋分後花
    用殆盡。嗣經警於94年1 月19日晚間9 時45分許，在桃園縣
    中壢市○○路15 5號天晟醫院前，查獲丙○○，並扣得丙○○隨身攜帶其記載所犯各件強盜犯行紀錄及其聯絡電話之記
    事本各1 本，經丙○○向警方供出上情，再為警循線於同年
    2 月3 日下午2 時55許，在桃園縣中壢市○○路○ 段63巷31
    號，查獲甲○○。
二、案經桃園縣政府警察局平鎮分局報告臺灣桃園地方法院檢察
    署檢察官偵查起訴。
    理  由
一、訊據被告甲○○固坦承伊綽號叫「奧迪」，且與丙○○認識
    之事實，惟矢口否認有何上開強盜犯行，辯稱：伊在94年1
    月份去丙○○家，發現他有1 本紀錄他自己犯罪的筆記本，
    他知道後就很生氣，叫伊不要亂講話，之後警察就來找我，
    說伊跟丙○○一起搶超商，是丙○○誣陷伊，伊沒有跟他一
    起去搶超商云云。經查：
　(一)本件認定事實所引用之卷內之文書證據，並無刑事訴訟法第
  　159 條之4 之顯有不可信之情況與不得作為證據之情形，依
    刑事訴訟法第159 條之4 規定，得為證據。又證人乙○○於
    警詢中所為證述，雖係審判外之陳述，惟被告及辯護人於本
    院審判程序中均同意作為證據（見本院94年10月18日審判筆
    錄），本院審酌該言詞陳述作成之情況，亦認為適當，自得
    為證據，合先敘明。
　(二)94年1 月13日下午5 時45分許，被告甲○○騎乘未懸掛車牌
  　之銀色重型機車搭載丙○○，至桃園縣楊梅鎮○○路163 號
    「OK便利商店」，由共犯丙○○頭戴全罩式黑色安全帽及口
    罩，手持其所有之菜刀1 把，進入便利商店，將手持菜刀指
    向該商店店員乙○○喝令稱「把收銀機的錢全交出來，伊剛
    搶的上一家店員不配合，已經被伊砍了」等語，致使乙○○
    不能抗拒，而將櫃檯內之現金8,187 元交予丙○○，丙○○
    得手後，隨即走出店外，坐上被告甲○○騎乘之機車逃逸等
    情，業據證人即被害人乙○○於警詢時證述明確（見本案偵
    查卷第38至41頁），其並一再指述稱：「犯嫌有2 人，1 個
    在外面接應，他們騎乘1 部銀色重型機車，沒有車牌，該部
    機車並未熄火，進入超商的那名歹徒得手後，即坐上外頭接
    應的機車往台1 線北上離去」等語綦詳。復經證人即共犯丙○○於警詢、偵查中檢察官訊問時、及於其所犯強盜案件（
    本院93年度訴字第2074號）警詢及該案審理時到庭結證屬實
    （見本案偵查卷第24、25、29、30、31、37、51、52頁、本
    院93年度訴字第2074號卷附之94年度偵字第2171號卷第10頁
    反面、143 頁反面、144 、159 、160 頁、該案卷附94年3
    月15日準備程序筆錄第6 頁、同年4 月7 日審判筆錄第14、
    18、19、20、22頁），且歷次證述內容均前後一致，互核相
    符。再觀諸證人丙○○於94年1 月19日晚間9 時45分許，在
    桃園縣中壢市○○路155 號，為警當場扣得其所有筆記本2
    本，其中1 本筆記本係丙○○記載其所犯各件強盜犯行之紀
    錄，亦為證人丙○○所不否認，而細譯該筆記本所載「94.
    1.13 鈺與奧迪埔心OK便利店得手9 千元左右」之字句，與
    證人丙○○強盜本件OK便利商店之時間、地點、所得財物大
    致相符，復核與證人丙○○於警詢時及偵查中供證：「94年
    1 月13日14時46分在桃園縣楊梅鎮○○路163 號OK便利超商
    是與1 名綽號奧迪之男子所共同犯下刑案。經我指認（提示
    甲○○67.8.7、Ｚ000000000、桃園縣中壢市○○路○ 段63巷
    31號檔案照片），此人確為與我共同犯案綽號奧迪之人」、
    「當時我因有案函送，．．後來在天晟醫院抓到我，當時我
    身上有注射針筒及筆記本，我的記事本上有記載許的外號。
    當時是寫我名字其中一字鈺或欽及許之綽號奧迪，得手多少
    錢及在哪裡。我每次作案都有紀錄的習慣」等情均若合符節
    （見本案偵查卷第30、13、51、52頁）。抑且，觀之證人丙○○為警扣得之用以記載日常雜事及聯絡電話用之另本筆記
    本最末頁右下角處同記載「甲○○（奧迪）000000000 」等
    字樣，亦核與證人丙○○前開所證：伊筆記本所記載94年1
    月13日與伊共同行搶前開OK便利商店之綽號「奧迪」之人即
    為被告甲○○等情相符，被告復於本院調查審理時均自承其
    綽號即為「奧迪」，經本院訊問被告「000000000 號是否是
    你家裡的電話？」時，被告並答稱「是的，是我家裡的電話
    」（見本院94年10月18日審判筆錄），相互為證，益見證人
    丙○○前開於警詢、偵查及於其所犯強盜案件之警詢、法院
    審理時一再指證本案94年1 月13日與伊共同行搶OK便利商店
    之綽號「奧迪」之男子即為被告甲○○之證述內容確屬實在
    ，並無虛偽。而證人丙○○所犯強盜案件，亦經本院以93年
    度訴字第2074號案件調查審認結果，亦認丙○○與被告甲○○共犯本件OK便利商店強盜之犯行屬實，並與丙○○獨自所
    犯其他強盜犯行判處有期徒刑8 年6 月確定在案，業經本院
    調閱上開案卷核閱無訛，此外，復有經上開便利商店監視錄
    影器所拍攝共犯丙○○持菜刀強盜財物之翻拍照片2 幀附卷
    可佐。綜上所陳，被告確實有於上開時、地，與共犯丙○○
    共犯本件強盜犯行至臻明確。至證人乙○○雖於警詢時指稱
    ：只有看見騎車的人的背影，一身黑色裝扮，頭載全罩式黑
    色安全帽，其他特徵不詳等語，而不能確認被告甲○○即為
    強盜2 人丙○○外之另1 人，惟乃因被告自始至終均在店門
    外把風且頭戴全罩式安全帽，致無法清楚辨認，依此，自無
    從要求證人猶能明確指認被告之可能，尚難援為被告有利認
    定。
  (二)被告雖以前詞置辯，證人丙○○復於本院審理時附和被告之
    詞改稱94年1 月13日與伊持菜刀搶永美超商現金之「奧迪」
　　，並非甲○○，而係伊另一個叫奧迪的朋友，但伊不清楚奧
  　迪之真實姓名，是警察要伊交人出來，伊才指證甲○○，在
    伊所犯強盜案件審理時及在本案偵查中指述甲○○即係奧迪
    ，是因為怕犯偽證罪，才一直指證他云云。然查，證人丙○○於警詢、偵查乃至其所犯前開強盜案件之警詢及該案審理
    時一再指證被告甲○○即為94年1 月13日與伊共同強盜桃園
    縣楊梅鎮○○路163 號「OK便利商店」之綽號「奧迪」之人
    等情明確，且證人丙○○與被告於國中時期即相識至今，且
    自國中時期即知道被告甲○○之外號為「奧迪」，已據證人
    丙○○於本院審理時證述明確（見本院94年10月18日審判筆
    錄），依此，證人丙○○前所述及之「奧迪」之人即係指被
    告甲○○一節，自無誤認他人之可能。雖證人丙○○於警詢
    、偵查時之證述，屬被告以外之人於審判外之言詞陳述，性
    質上均屬傳聞證據，原則上不具證據能力，惟彼於偵查中向
    檢察官所為之陳述，既經具結（見本案偵查卷第51至53頁）
    ，且顯無不可信之情況。且其於警詢、偵查及其所犯強盜案
    件之警詢及於法院審理時先後經蒞庭檢察官訊問及與當時以
    證人身分出庭之被告甲○○對質詰問結果，證人丙○○均指
    述被告甲○○即與伊共同行搶前揭OK便利商店之「奧迪」本
    人不移，歷次證述內容均前後一致、互核相符，並無顯不可
    信之情況，依刑事訴訟法第159 條之1 、第159 條之2 規定
    ，得為證據。本院綜合上開各客觀情狀，認證人丙○○先前
    於警詢、偵查乃至其所犯前開強盜案件之警詢、法院審理時
    所為之證述具有較為可信之情況而可採，證人丙○○嗣後於
    本院審理時翻異前詞改稱伊之前所陳述之「奧迪」並非被告
    甲○○云云，顯係為脫卸被告之責所為迴護之詞，不足憑採
    。
  (三)被告雖又辯稱伊在94年1 月間無意看到丙○○所記載強盜犯
    行之筆記本，因此和丙○○爭吵，丙○○才誣陷他云云。惟
    查，被告所指因發現丙○○之筆記本內容而與丙○○有過節
    一事，為證人丙○○所否認（見本院94年10月18日審判筆錄
    ），被告指稱因看見丙○○該本筆記本內容而與丙○○爭執
    有過節乙端，已難認屬實。再者，丙○○係於94年1 月19日
    為警查獲前開2 本記事本，其中記載丙○○所犯各件強盜犯
    行之筆記係自93年12月間起至94年1 月18日止，按照時間先
    後連貫記載之共計18次強盜犯行，且前均經本院93年度訴字
    第2074號認定屬實判處有罪在案，已如前述，而就本案有關
    之「94.1.13 鈺與奧迪埔心OK便利店得手9 千元左右」記錄
    ，亦未見有經人增刪、修改之情形，衡情自非證人丙○○在
    為警查獲後始隨意增補用以誣陷被告之用，且衡諸證人丙○○自承與被告甲○○並無怨隙，自當不至在為警查獲前預謀
    誣陷或在為警查獲後構詞誣陷被告之可能，加以證人丙○○
    於前開警詢、偵查及其所犯強盜案件之警詢及法院審理時歷
    次證述內容均前後一致並無歧異，其所為之證述至堪採信，
    已如前述，被告辯稱係遭丙○○誣陷云云，顯屬無稽，殊無
    足採。
　(四)綜上所述，本件事證已臻明確，被告強盜取財之犯行堪以認
　  定，應予依法論科。
二、查菜刀係金屬材料製成之工具，質地堅硬且尖銳，客觀上足
    對人之生命、身體、安全構成危險，自屬兇器無訛，被告甲○○與共犯丙○○將之攜以強盜前開OK便利商店內之財物，
    核被告甲○○所為，係犯刑法第328 條之強盜罪，而有同法
    第321 條第1 項第3 款之情形，應成立同法第330 條第1 項
    之攜帶兇器強盜罪。被告與丙○○2 人間，就上開犯行，有
    犯意之聯絡及行為之分擔，應論以共同正犯。爰審酌被告時
    值青壯，不思正當管道賺取財物，與丙○○共同攜帶兇器強
    盜財物，危害社會治安，惡性非輕，及其犯罪之動機、目的
    、手段、品行、生活狀況、智識程度，犯後猶飭詞卸責，未
    見悔意之犯後態度等一切情狀，量處如主文所示之刑。
三、至被告與丙○○共犯本件加重強盜罪所持用之菜刀1 把，及
    被告於犯本件強盜犯行所戴全罩式安全帽1 頂、共犯丙○○
    與被告共犯本件強盜犯行所戴之全罩式安全帽1 頂及口罩1
    個，雖均係供犯本件強盜犯行所用之物，且分屬被告及共犯
    丙○○所有，惟菜刀業經丙○○棄置於桃園縣境內某處，並
    經丙○○帶同警方前往搜尋而未獲，其餘安全帽及口罩均未
    扣案，業據證人丙○○供陳甚明，復無證據證明均仍存在，
    為免執行之困難，爰均不為沒收之諭知。另扣案之丙○○所
    有之筆記本2 本、黑色外套1 件、灰色外套1 件、黑色西裝
    1 件，均與被告所犯本件強盜犯行無直接關連，且非違禁物
    ，均乏沒收之依據，自不得併予宣告沒收，末此敘明。
據上論斷，應依刑事訴訟法第299 條第1 項前段，刑法第28條、
第330 條第1 項，判決如主文。
本案經檢察官徐則賢到庭執行職務。
中　　華　　民　　國　　94　　年　　11　　月　　1 　　日
                  台灣桃園地方法院刑事第七庭
                  　　審判長法　官　孫惠琳
　　　　　　　　　　　　　　法　官　賴淑美
　　　　　                  法　官　林惠霞
以上正本證明與原本無異。
如不服本判決，應於送達後10日內，向本院提出上訴狀。
                            書記官　陳恩如
中　　華　　民　　國　　94　　年　　11　　月　　1 　　日
附錄本案論罪科刑法條全文
刑法第321條第1項：
犯竊盜罪而有左列情形之一者，處六月以上、五年以下有期徒刑
：
一  於夜間侵入住宅或有人居住之建築物、船艦或隱匿其內而犯
    之者。
二  毀越門扇、牆垣或其他安全設備而犯之者。
三  攜帶兇器而犯之者。
四  結夥三人以上而犯之者。
五  乘火災、水災或其他災害之際而犯之者。
六  在車站或埠頭而犯之者。
刑法第330條第1項：
犯強盜罪而有第三百二十一條第一項各款情形之一者，處七年以
上有期徒刑。
